【裁判字號】    98,勞訴,30
【裁判日期】    990624
【裁判案由】    給付報酬
【裁判全文】
臺灣高雄地方法院民事判決              98年度勞訴字第30號
原      告  甲○○
被      告  公勝保險經紀人股份有限公司
法定代理人  乙○○
訴訟代理人  周中臣律師
            黃錫耀律師
上列當事人間給付報酬事件，經本院於民國99年6月3日言詞辯論
終結，判決如下：
    主      文
原告之訴及假執行之聲請均駁回。
訴訟費用由原告負擔。
    事實及理由
一、原告主張：伊於民國90年7 月1 日與被告簽訂事業部合約書
    （下稱系爭合約），由伊代替被告為保險業務行銷，被告則
    依系爭合約給付伊報酬，詎被告竟自94年1月起，屢次遲延
    給付、短付報酬等違約情事在先，嗣於同年6月13日違約片
    面終止系爭合約，並拒付報酬合計新台幣（下同）2,370,24
    9元，爰依系爭合約之約定，提起本件訴訟。並聲明：(一)被
    告應給付原告2,370,249元，及自起訴狀繕本送達翌日起至
    清償日止，按週年利率5%計算之遲延利息。(二)願供擔保請准
    宣告假執行。
二、被告則以：原告係保險業務員，在伊公司招攬保險業務期間
    有詐欺、不當行為，經本院95年度易字第1009號刑事判決以
    原告犯詐欺取財罪，處有期徒刑2月確定，顯違反保險業務
    員管理規則第7條第1項第4、11款規定。又原告未經伊同意
    ，擅自以伊名義與訴外人皇家公寓大廈管理維護股份有限公
    司簽訂94年度代辦代收保險業務合約，且將所招攬之保單交
    由非與伊往來之保險公司出單，亦違反保險業務員管理規則
    第14條第1項、第7條第1項規定，伊自得依法終止系爭合約
    ，並停止原告自94年5月後之各項續期佣獎金。縱認伊尚應
    給付原告報酬，惟因原告起訴前部分之承攬報酬，其請求權
    已罹於兩年之短期消滅時效，伊自得拒絕給付。另原告就前
    開詐欺案所取得98,904元，迄今尚未返還，伊亦得主張抵銷
    等語，資為抗辯。並聲明︰(一)原告之訴駁回。(二)如受不利之
    判決，願供擔保請准宣告免為假執行。
三、兩造不爭執之事項︰
  (一)兩造於90年7 月1 日簽訂系爭合約，由原告為被告行銷保險
    業務，被告則依約給付原告報酬。
  (二)原告於在被告招攬保險業務期間，因犯詐欺取財罪，經台灣
    高雄地方法院檢察署以94年度偵字第22415號起訴書提起公
    訴，經本院刑事庭以95年度易字第1009號判處原告有期徒刑
    2月，如易科罰金，以銀元300元即新台幣900元折算1日。緩
    刑2年確定。
  (三)被告於94年6 月13日以原告有違反保險業務員管理規則及合
    約之行為且情節重大為由，終止兩造間之系爭合約。
四、本件之爭點：
  (一)原告是否有違反系爭合約且情節重大之情事？被告是否已合
    法終止兩造間之系爭合約？
  (二)原告之報酬請求權是否已罹於時效？
  (三)被告所為抵銷之抗辯是否有理由？
五、本院之判斷：
  (一)依兩造所簽訂系爭合約第4條合約終止第1項前段規定：「事
    業部倘有故意違反本合約之各項規定且情節重大者，公司自
    知悉日起一個月內或事業發生日起算三個月內，終止本合約
    。」、第5條合約終止後之義務─註銷事業部處理辦法第3項
    後段規定：「若因違反情節重大而終止之事業部，公司得主
    動提出解約，原續單位直接編制於公司直轄區，不得任意合
    併於其他事業部，並終止續期各項利益。」等語。又被告所
    屬保險從業人員，如違反主管機關所訂保險業務人員及保險
    經紀人、代理人管理規則者，即屬違反合約情節重大，被告
    公司得逕行終止展業合約關係，並終止續期各項佣金津貼，
    亦經系爭合約內容一部份之作業手冊（見本院卷一第26頁）
    載明，並為原告所不爭執。再依保險業務員管理規則第7條
    第1項第11款規定：「申請登錄之業務員，有下列情事之一
    者，各有關公會應不予登錄，已登錄者，應予撤銷：…十一
    、最近三年有事實證明從事或涉及其他不誠信或不正當之活
    動，顯示其不適合擔任業務員。」等語。
  (二)經查，被告曾於94年2月1日將應給付予原告之93年12月佣金
    98,904元誤匯入訴外人呂富美授權原告使用之帳戶，原告於
    94年3月25日以未收到93年12月之佣金，要求被告儘速支付
    ，被告則告以誤匯入呂富美之上開帳戶，詎原告竟向被告謊
    稱上開帳戶已停用，並無該帳戶之存摺、印章，及金融卡亦
    已遺失，無法提領為由，要求被告重新交付，致被告陷於錯
    誤，於94年3月30日將重新計算原告應得之佣金41,704元以
    轉帳之方式匯入原告之帳戶，嗣被告偕同呂富美欲領回先前
    誤匯入之98,904元，始發現原告已於94年3月29日提領呂富
    美帳戶內之98,900元，而原告因上情，經台灣高雄地方法院
    檢察署以94年度偵字第22415號認涉犯詐欺取財罪嫌而提起
    公訴，經本院以95年度易字第1009號判處原告有期徒刑2 月
    ，如易科罰金，以銀元300元即新台幣900元折算1日。緩刑2
    年確定，而被告於94年6月13日則以原告有違反保險業務員
    管理規則及合約之行為且情節重大為由，終止兩造間之系爭
    合約，已如前述。是原告係被告所屬事業部之負責人，其業
    務內容為代被告為保險業務行銷，被告則依原告業績高低計
    算應給付之佣金，故佣金之給付係兩造系爭合約之重要之點
    ，原告既為保險從業人員，對發佣錯誤之被告，自應誠實以
    告，竟圖一己之私利，向被告詐領佣金，並經法院判刑確定
    ，其所為顯係保險從業人員之不誠信及不正當之行為而有不
    適任之情形，已違反保險業務員管理規則第7條第1項第11款
    之規定，依亦屬系爭合約一部份之作業手冊上開規定，自屬
    情節重大，被告據此終止兩造間系爭合約，洵屬適法。原告
    雖主張：伊因恐懼始誤信辯護人所言而於刑事案件審理中認
    罪，伊並無詐欺之犯行云云，惟原告已於上開刑事案件審理
    中當庭認罪，業經本院審閱該刑事卷宗查證屬實，原告既非
    無智識之人，理應知悉其對起訴書所載犯罪事實於刑事案件
    審判中當庭認罪之法律效果，而不得諉稱不知，故原告上開
    主張，要無可採。
六、綜上所述，原告因向被告詐領佣金而有違反系爭合約且情節
    重大之情事，被告自得終止兩造間之系爭合約。兩造間之系
    爭合約既經被告合法終止，則依系爭合約第5條第3項後段及
    作業手冊等規定，原告因系爭合約對被告所生一切續期各項
    佣金津貼之權利，亦一併終止而不得再向被告請求。從而，
    原告依系爭合約之法律關係，請求被告給付各項續期佣獎金
    ，為無理由，應予駁回。原告之訴既經駁回，其假執行之聲
    請已失所附麗，應併駁回之。
七、本件判決之基礎已臻明確，兩造其餘之攻擊防禦方法及舉證
    ，於判決結果無影響，無逐一審究之必要，併此敘明。
八、據上論結：本件原告之訴為無理由，依民法第78條，判決如
    主文。
中    華    民    國    99    年    6     月    24    日
                    民事鳳山分庭法  官  何悅芳
正本係照原本作成。
如不服本判決，應於送達後20日內，向本院提出上訴狀並表明上
訴理由，如於本判決宣示後送達前提起上訴者，應於判決送達後
10日內補提上訴理由書（須附繕本）。
中    華    民    國    99    年    6     月    24    日
                                書記官  陳俐嫺

司法院資訊處製作；財團法人民間司法改革基金會備份。
